【裁判字號】    98,判,784
【裁判日期】    980716
【裁判案由】    營利事業所得稅
【裁判全文】
最  高  行  政  法  院  判  決
                                       98年度判字第784號
上  訴  人  英屬維京群島商‧漢登企業有限公司台灣分公司
代  表  人  甲○○
訴訟代理人  楊美玲  律師
被 上訴 人  財政部臺北市國稅局
代  表  人  凌忠嫄
上列當事人間營利事業所得稅事件，上訴人對於中華民國96年6
月14日臺北高等行政法院96年度訴更一字第14號判決，提起上訴
，本院判決如下：
    主  文
上訴駁回。
上訴審訴訟費用由上訴人負擔。
    理  由
一、上訴人86年度營利事業所得稅結算申報，經被上訴人依申報
    數核定全年所得額為虧損新臺幣（下同）48,919,470元。嗣
    財政部賦稅署通報調減上訴人分攤國外總公司管理費用49,4
    75,822元，被上訴人乃更正核定全年所得額為556,352元，
    應納稅額129,088元。上訴人不服，申請復查，經被上訴人
    民國（下同）91年10月30日財北國稅法字第09102422133號
    復查決定（下稱原處分）駁回。上訴人仍不服，提起訴願，
    遭駁回後，遂提起行政訴訟，經原審法院93年度簡字第128
    號判決駁回，上訴人不服，提起上訴，經本院95年度判字第
    907號判決廢棄上開判決後，發回原審法院更為審理，仍經
    原審法院96年度訴更一字第14號判決（下稱原判決）駁回，
    上訴人乃提起本件上訴。
二、上訴人起訴主張：本件為經被上訴人發函調查後核定並告確
    定之案件，被上訴人在未發現新資料之情況下，擅對已告確
    定案件之相同課稅事實更行處分，於法有違；又ILC INTER-
    NATIONAL公司提供予上訴人國外總公司之服務內容，乃屬整
    體性規劃階段，與上訴人因實際執行各項銷售業務時，尚須
    配合臺灣地區特殊性及各賣場大小不同等具體情況，而委由
    ILC INTERNATIONAL公司及ILC SERVICES公司所提供之各種
    細項之服務乃屬執行階段，而有所不同，故上訴人分攤總公
    司給付ILC INTERNATIONAL公司之服務費用，並無被上訴人
    所指重複情事等語，求為判決撤銷訴願決定及原處分。
三、被上訴人則以：營利事業所得稅之調查核課向採選案及選項
    查核方式，尤以上訴人營利事業所得稅結算申報係採會計師
    查核簽證申報，被上訴人原無需就各案件逐案逐項查核，或
    逕採暫按書面審核核定方式，是本件財政部賦稅署發現系爭
    分攤之管理費用重複，乃依稅捐稽徵法第21條規定補徵，於
    法有據；上訴人對ILC INTERNATIONAL公司及ILC SERVICES
    公司所提供之服務，既已支付對價，則上訴人之國外總公司
    對同一服務所支付之對價顯有重複認列等語，資為抗辯，求
    為判決駁回上訴人之訴。
四、原審斟酌全辯論意旨及調查證據之結果，以：(一)本件兩造不
    爭以下之事實，並有如下之證據在卷可稽，堪認為真實：1.
    上訴人與ILC INTERNATIONAL公司訂有服務合約書，上訴人
    於系爭年度依FOB進貨之5%，給付該公司79,375,492元；上
    訴人與ILC SERVICES公司訂有合約書，上訴人於系爭年度給
    付該公司97,868,500元（美金3,200,000元），此均有合約
    書及其中譯本在原審卷頁87以下暨會計師88年10月8日函補
    充說明在原處分卷。2.上訴人於系爭年度分攤國外總公司之
    管理費用62,329,991元之92.86%，即57,878,771元，此有經
    認證之會計師簽證報告書在原處分卷。(二)本件之爭執，在於
    ：1.本件是否合於稅捐稽徵法第21條所稱「經另發現應徵之
    稅捐者，仍應依法補徵」之情事？2.系爭分攤之管理費用與
    上訴人支付ILC INTERNATIONAL公司及ILC SERVICES公司所
    提供之服務費用，有無重複之情事？(三)關於稅捐稽徵法第21
    條部分：查關於營利事業所得稅之稽徵，基於其數量之龐大
    及內容之複雜，稽徵機關不可能逐案逐項審查，是向來其調
    查核課採取選案及選項查核方式，尤以營利事業所得稅結算
    申報如係採會計師查核簽證申報，稽徵機關更無需就各案件
    逐案逐項查核，或逕採暫按書面審核核定方式，是稽徵機關
    嗣後基於檢舉或抽查或其他各種因素而予以查核，因而作成
    補稅處分，只要是在稅捐稽徵法第21條規定之核課期間內，
    確實有據，且未經行政爭訟另為實體之判斷，均為法之所許
    。對照稅捐稽徵法第28條規定，賦予人民亦有在5年內申請
    退還溢繳稅款之權利，且不嚴格限定以發現新事實為要件以
    觀，當係公平對待徵納雙方之見解，是本件被上訴人並無違
    反稅捐稽徵法第21條之情事。(四)關於系爭分攤之管理費用與
    上訴人支付ILC INTERNATIONAL公司及ILC SERVICES公司所
    提供之服務費用，有無重複情事部分：1.比對上訴人與ILC
    INTERNATIONAL公司所訂之服務合約書第2條約定、上訴人與
    ILC SERVICES公司所訂合約書第2條約定及上訴人總公司與
    ILC INTERNATIONAL公司所訂經營合約書第2條約定，可得見
    ：上訴人與ILC INTERNATIONAL公司服務合約書之2.1較諸上
    訴人總公司與ILC INTERNATIONAL公司經營合約書2.1僅多了
    outside of Taiwan 3字；上訴人與ILC INTERNATIONAL公司
    服務合約書之2.2較諸上訴人總公司與ILC INTERNATIONAL公
    司經營合約書2.2完全相同；上訴人與ILC SERVICES公司合
    約書之2.1較諸上訴人總公司與ILC INTERNATIONAL公司經營
    合約書2.3，僅有in HANG TEN Territory與in HTEL Terri-
    tory之差異；上訴人與ILC SERVICES公司合約書之2.2較諸
    上訴人總公司與ILC INTERNATIONAL公司經營合約書2.4，僅
    多了in Taiwan 2字。2.由以上文字上差異之安排，無足得
    出上訴人所指之各該契約書服務內容對於上訴人之實質差異
    ，茲說明如下：(1)由於上訴人不爭其產品均採購自國外（例
    如原審卷頁121），而非國內生產，是上訴人與ILC INTER-
    NATIONAL公司服務合約書之2.1有或沒有outside of Taiwan
    3字，均與其總公司與ILC INTERNATIONAL公司經營合約書2.
    1所指之供貨者Products Suppliers範圍相同。(2)上訴人與
    其總公司均使用相同之商標HANG TEN，是以上訴人與ILC
    SERVICES公司合約書之2.1所稱之in HANG TEN Territory應
    不小於（其實是等於）in HTEL Territory範圍。(3)上訴人
    既是臺灣分公司，上訴人經營範圍限於臺灣，上訴人關於賣
    場如何佈置及產品如何陳列，如要考量當地顧客購物習慣，
    自亦以臺灣顧客之購物習慣為限，是以上訴人與ILC SER-
    VICES公司合約書之2.2之according to the shopping
    habits of customers "in Taiwan"之約定，較諸上訴人總
    公司與ILC INTERNATIONAL公司經營合約書2.4 ILC SER-
    VICES公司合約書之2.2之according to the shopping
    habits of customers之約定，就臺灣部分實已重複。3.本
    件應予強調者，被上訴人對上訴人依其所訂之服務合約書及
    合約書，分別支付ILC INTERNATIONAL公司及ILC SERVICES
    公司之服務費用均核准認列，此為兩造所不爭，是本件爭執
    之重點，在於上訴人總公司支付予ILC INTERNATIONAL公司
    之服務費用，其依合約對應之服務內容（不是服務地區或國
    家），是否多於上訴人本身所簽訂之2個合約書，依前所述
    ，上訴人總公司與ILC INTERNATIONAL公司簽訂之經營合約
    書之服務內容，均已為上訴人本身所簽訂之2個合約書所涵
    蓋，被上訴人認其費用重複，洵屬有據。(五)綜上所述，上訴
    人之主張，尚非可採，原處分於核課期間內，對於上訴人申
    報之國外總公司管理費用之分攤，予以剔除，作成系爭補稅
    之處分，認事用法，並無違誤，訴願決定予以維持，亦無不
    合等由，乃駁回上訴人在原審之訴，並敘明本件事證明確，
    兩造其餘之主張及舉證，於判決結果不生影響者，不予一一
    論述。
五、本院查：(一)按「中華民國境內外國分公司，分攤其國外總公
    司之管理費用，經查符合下列規定者，應予核實認定。一、
    總公司與分公司資本未劃分者。二、總公司不對外營業，而
    另設有營業部門者，其營業部門應與各地分公司共同分攤總
    公司非營業部門之管理費用。三、總公司之管理費用，未攤
    計入分公司之進貨成本，或總公司供應分公司之資金或其他
    財產，未由分公司計付利息或租金者。」、「前項分攤管理
    費用之計算，應以總公司與所屬各營業部門，或分支營業機
    構之營業收入百分比，為計算分攤標準，但其有特殊情形者
    ，得申報該管稽徵機關核准採用其他合理分攤標準。分公司
    分攤國外總公司管理費用，應由該分公司辦理當年度所得稅
    結算申報時，提供國外總公司所在地合格會計師簽證，載有
    國外總公司全部營業收入及總公司管理費用金額之國外總公
    司財務報告，並經我國駐在地使領館或我國政府認許機構之
    簽證，或外國稅務當局之證明；但經核准採用其他分攤標準
    者，其所提供之國外總公司財務報告，應另載明分攤標準內
    容、分攤計算方式及總公司所屬各營業部門、各分支營業機
    構之分攤金額等資料。」為行為時營利事業所得稅查核準則
    （下稱查核準則）第70條第1項、第2項所規定。(二)查「行為
    時稅捐稽徵法第21條第2項所謂另發現應徵之稅捐，只須其
    事實不在行政救濟裁量範圍內者均屬之，此有本院58年判字
    第31號『納稅義務人依所得稅法規定辦理結算申報而經該管
    稅捐稽徵機關調查核定之案件，如經過法定期間而納稅義務
    人未申請復查或行政爭訟，其查定處分固具有形式上之確定
    力，惟稽徵機關如發現原處分確有短徵，為維持課稅公平之
    原則，基於公益上之理由，要非不可自行變更原查定處分，
    而補徵其應繳之稅額』判例可資參照。又營利事業所得稅係
    委託會計師查核簽證申報，雖前經書面審核，並未列選及調
    帳查核，惟依據營利事業所得稅結算申報書面審核案件抽查
    辦法第3條第1款規定，會計師查核簽證申報案件，經書面審
    核核定者，仍應列入抽查範圍。」業經本院92年5月份庭長
    法官聯席會議決議在案。本件上訴人86年度營利事業所得稅
    結算申報，係採會計師查核簽證申報，雖被上訴人曾發函調
    查核定在案，惟被上訴人於為營利事業所得稅核定通知後，
    經重新查核，再發單向上訴人補徵稅款，與稅捐稽徵法第21
    條第2項所規定在核課期間內，經另發現應徵之稅捐者，仍
    應依法補徵之立法意旨，並無違背。經查，原判決比對上訴
    人與ILC INTERNATIONAL公司所訂之服務合約書第2條約定、
    上訴人與ILC SERVICES公司所訂合約書第2條約定，及上訴
    人總公司與ILC INTERNATIONAL公司所訂經營合約書第2條約
    定，認定上訴人分攤系爭國外總公司之管理費用，與上訴人
    支付ILC INTERNATIONAL公司及ILC SERVICES公司所提供之
    服務費用，係屬重複；及被上訴人於核課期間內，剔除上訴
    人申報分攤之系爭國外總公司管理費用，並作成系爭補稅之
    原處分合法性，均詳予論述，並且敘明兩造其餘之主張與舉
    證與判決論斷結果無礙部分，不逐一論究，縱原審有未於判
    決中加以論斷者，惟尚不影響於判決之結果，與所謂判決不
    備理由之違法情形不相當。上訴人主張：ILC INTERNATIONAL
    公司提供與上訴人之國外總公司之實際服務內容，與ILC
    INTERNATIONAL、ILC SERVICES兩家公司實際提供與上訴人
    之服務內容，並不相同，原審對於系爭合約之解釋認定，不
    但與事實有所出入，亦與合約之真意及精神不符，有判斷事
    實違背論理法則與經驗法則之違誤，且原審對上訴人所提實
    例資料與說明，及ILC INTERNATIONAL公司於西元2007年4月
    23日、同年4月24日回函，與ILC SERVICES公司於西元2007
    年4月24日之回函說明等重要攻擊、防禦方法，未於判決理
    由中表示意見，亦未說明不足採，自有判決不備理由之當然
    違背法令云云。惟核其上訴理由狀所載內容，乃上訴人以其
    歧異之見解，就原審取捨證據、認定事實之職權行使，及依
    職權解釋契約，指摘其為不當，並就原審所為論斷，泛言其
    論斷矛盾，所訴均無可採。(三)綜上所述，原審斟酌全辯論意
    旨及調查證據之結果，駁回上訴人在原審之訴，其所適用之
    法規與該案應適用之法規並無違背，與解釋判例，亦無牴觸
    ，並無所謂原判決有違背法令之情形。上訴論旨，仍執前詞
    ，指摘原判決違誤，求予廢棄，難認有理由，應予駁回。
六、據上論結，本件上訴為無理由。依行政訴訟法第255條第1項
    、第98條第1項前段，判決如主文。
中    華    民    國    98    年    7     月    16    日
                    最高行政法院第四庭
                        審判長法官  劉  鑫  楨
                              法官  帥  嘉  寶
                              法官  黃  淑  玲
                              法官  劉  介  中
                              法官  曹  瑞  卿
以  上  正  本  證  明  與  原  本  無  異
中    華    民    國    98    年    7     月    16    日
                              書記官  吳  玫  瑩


司法院資訊處製作；財團法人民間司法改革基金會備份。
